臺灣高雄地方法院刑事判決
111年度審勞安訴字第2號
公  訴  人  臺灣高雄地方檢察署檢察官
被      告  黃達源




上列被告因過失致死等案件，經檢察官提起公訴（110年度撤緩
偵字第118號），被告於本院準備程序中為有罪之陳述，經合議
庭裁定由受命法官依簡式審判程序獨任審理，判決如下：
    主  文
黃達源犯過失致人於死罪，處有期徒刑陸月，如易科罰金，以新
臺幣壹仟元折算壹日。緩刑參年。
    事  實
一、黃達源為竑利工程行（址設高雄市○○區○○路000巷00號5樓之
    2）之實際負責人兼工地主管，為從事工程業務之人，緣中
    國鋼鐵股份有限公司（下稱中鋼公司）於高雄市○○區○○路0
    號之高雄廠區內施做「鋼結構及鐵工修護工程」工程，將該
    工程委由鴻群工程有限公司（下稱鴻群公司，由檢察官另行
    簽結）承攬，雙方於民國106年3月2日簽訂工事協力契約（
    契約期限自106年4月21日起迄108年4月25日止），鴻群公司
    再將上開工程之「W3第二煉鋼LD整備工區平台修改及WallCr
    ane軌道延伸鋼構工程」，委由再承攬人竑利工程行承攬，
    雙方並簽有簡易委辦單，後因竑利工程行向鴻群公司之支援
    廠商昌懋工程股份有限公司（下稱昌懋公司）之外包商明勝
    工程行，借調受僱之電焊工柯明志施作上述工程，嗣於107
    年6月30日8時30分許，柯明志在中鋼公司煉鋼二廠LD整備工
    區之施工棚架上（距離地面約11公尺），執行建築物鋼構焊
    道鏟整及電焊作業施工。黃達源為竑利工程行在上開電焊工
    程施工場所之工地主管，竟未督導柯明志應依規定穿著全身
    式電焊防護衣具，僅讓其著安全面罩及防護手套即施工，又
    疏未注意應於被害人實施電焊施工作業時，派遣監火人員於
    柯明志施工時在一旁待命，即離開施工現場，外出購置相關
    工具，僅留柯明志一人在煉鋼二廠LD整備工區施工架進行鋼
    構建物焊道鏟整作業，嗣於作業之際，因熔融高溫火花掉落
    柯明志身上，進而引燃衣物燃燒，致柯明志全身多處三度灼
    傷。雖現場公安人員鄭伯暉聽聞柯明志呼救後，即前往鷹架
    上協助滅火施救，並通知黃達源趕回現場，將柯明志送往高
    雄市立小港醫院急救，後經轉送高雄醫學大學附設中和紀念
    醫院治療，於107年10月1日因敗血性休克轉至內科加護病房
    治療，後因病情持續惡化，而於107年10月8日4時34分死亡
    。
二、案經柯明志之配偶林巧縈及子女柯韶琪、柯駿麒告訴及臺灣
    高雄地方檢察署檢察官相驗後簽分偵查起訴。
    理  由
一、本件被告黃達源所犯係死刑、無期徒刑、最輕本刑為3年以
    上有期徒刑以外之罪，其於準備程序中，就被訴事實均為有
    罪之陳述，經本院告知簡式審判程序之旨，並聽取檢察官及
    被告之意見後，裁定進行簡式審判程序。是本件證據調查依
    刑事訴訟法第273條之2規定，不受同法第159條第1項、第16
    1條之2、第161條之3、第163條之1及第164條至170條規定之
    限制，合先敘明。
二、得心證之理由：
  ㈠上開犯罪事實，業據被告黃達源於警詢（警卷第9至10頁）、
    偵訊（偵卷第21至22、41至43、55至56頁，相一卷第47至53
    頁，相二卷第99至101頁，撤緩偵卷第25至26頁）及本院審
    理時均坦承不諱（審勞安訴卷第71、87、95頁），核與證人
    即中鋼公司設備處營繕工廠課長陳俊欽於警詢（警卷第13至
    14頁）、偵訊（相一卷第51頁，相二卷第99至100、123至12
    4頁）、證人即告訴人林巧縈於警詢（警卷第5至7頁）、偵
    訊（相一卷第45至51頁，相二卷第113、114頁）之證述，均
    參核相符；並有中鋼公司工事協力契約、鴻群公司簡易委辦
    單、員工借調支援切結書、被害人柯明志勞工保險被保險人
    投保資料表各1份 (相二卷第62至65、66、69頁，偵卷第25
    、27至28頁)、高雄市政府勞工局勞動檢查處107年12月5日
    函附中鋼公司「鋼結構及鐵工修復工程」受再承攬人陳枝美
    （即竑利工程行）工地場所負責人指揮或監督從事勞動之人
    員柯明志發生火災災害致死重大職業災害檢查報告書1份、
    現場照片5張（相一卷第115頁，相二卷第15至71頁）、高雄
    醫學大學附設中和紀念醫院疑非病死病歷摘要報告表、診斷
    證明書、臺灣高雄地方檢察署囑託臺灣屏東地方檢察署相驗
    屍體證明書各1份（警卷第17、19頁，相一卷第55頁）在卷
    可佐。是被告上開任意性自白，與卷內之積極證據，均參核
    相符，洵堪採為論罪之基礎。
  ㈡按雇主對於防止爆炸性或發火性等物質引起之危害，應有符
    合規定之必要安全衛生設備及措施，職業安全衛生法第6條
    第1項第2款定有明文。查被告身為實際負責人兼工地主管，
    明知其與被害人柯明志前往上址廠房之目的係進行電焊工程
    ，卻未督導所僱用之被害人應依規定穿著全身式電焊防護衣
    具，又疏未注意應於被害人實施電焊施工作業時，派遣監火
    人員在一旁待命，以防範危險產生，且依當時情形並無不能
    注意之情事，被告未注意及此，就自行離開現場僅留被害人
    獨自作業，對於被害人之受害結果，自有過失甚明。又被害
    人係因工作時火苗灼傷，致身體多處三度灼傷及腸胃道出血
    ，並因而敗血性休克死亡，有上開相驗屍體證明書在卷可參
    ，是被告上揭過失與被害人死亡之結果間，具有相當因果關
    係，至為灼然。從而，本件事證明確，被告犯行，堪以認定
    ，應依法論科。
三、論罪科刑：
  ㈠按行為後法律有變更者，適用行為時之法律，但行為後之法
    律有利於行為人者，適用最有利於行為人之法律，刑法第2
    條第1項定有明文。查被告為從事業務之人，本件被告行為
    後，刑法第276條業於108年5月29日經總統公布修正施行，
    並自同年5月31日起生效。修正前刑法第276條原規定：「因
    過失致人於死者，處2年以下有期徒刑、拘役或2千元以下罰
    金。從事業務之人，因業務上之過失犯前項之罪者，處5年
    以下有期徒刑或拘役，得併科3千元以下罰金。」，修正後
    基於刑罰平等原則，不區分普通過失或業務過失責任，刪除
    上開條項關於業務過失致死之罪名規定，而回歸適用過失致
    死罪之規定，並提高原普通過失致死之法定刑，是修正後同
    法第276條規定：「因過失致人於死者，處5年以下有期徒刑
    、拘役或50萬元以下罰金。」則於比較修正前、後規定刑之
    輕重時，應依刑法第35條規定定之，而因上開修正前、後規
    定，最重主刑均同為5年以下有期徒刑，應依同條第3項後段
    規定，參酌同項各款標準以定刑之輕重，基此，修正前之規
    定有併科罰金之規定，修正後則無，參酌同條項第2款「有
    併科主刑者與無併科主刑者，以有併科主刑者為重」之規定
    ，應以修正前之業務過失致死罪為重。又修正前之業務過失
    致死罪，其主刑僅能選科「有期徒刑或拘役」，但修正後過
    失致死罪之主刑，則可選科「有期徒刑、拘役或罰金」，在
    最重主刑相同下，依刑法第35條第3項第1款，以無從選科罰
    金刑之舊法為重。經比較結果，行為時之修正前規定顯非有
    利於被告，揆諸前揭規定意旨，自應依刑法第2條第1項但書
    規定，適用修正後最有利於被告之裁判時法處斷。即應以裁
    判時之刑法第276條對被告較為有利，起訴書認本件被告係
    犯修正前之業務過失致死罪，尚有誤會。
　㈡本件核被告所為，係犯刑法第276條之過失致人於死罪及職業
    安全衛生法第40條第1項之違反同法第6條第1項第2款規定致
    發生死亡災害罪。又被告以一行為同時觸犯上開2罪名，為
    想像競合犯，依刑法第55條規定，應從一重之過失致死罪處
    斷。
　㈢爰以行為人之責任為基礎，審酌被告為從事工程業務之人，
    當知相關電焊施工之危險性，竟未於其所僱用之被害人進行
    作業前，提供穿著符合法令規範之全身式電焊防護衣具，亦
    未派遣監火人員於被害人施工時在場待命提供協助，因而造
    成被害人因高溫火花掉落引燃衣物燃燒，而全身多處三度灼
    傷，雖經急救仍因敗血性休克而死亡，致被害人家屬痛失至
    親，所生危害頗重。惟念其犯後始終坦承犯行，犯後態度非
    惡，並考量被告已與告訴人及被害人家屬達成和解，並已履
    行和解內容完畢，有和解書影本、準備程序筆錄各1份在卷
    可稽（審勞安訴卷第71、99至173頁），可見其犯後已有悔
    意，兼衡被告自陳學歷為國中畢業，現在現場當技工，月收
    入約新臺幣3萬元至4萬多元，離婚，無小孩等經濟、家庭及
    生活狀況（審勞安訴卷第95頁）等一切情狀，量處如主文所
    示之刑，並諭知如易科罰金之折算標準。
四、末查，被告未曾因故意犯罪受有期徒刑以上刑之宣告，有臺
    灣高等法院被告前案記錄表1份在卷可稽，審酌被告素行尚
    可，其因一時失慮致罹刑章，惟考量被告犯後始終坦承犯行
    之態度，且與告訴人林巧縈、柯韶琪、柯駿麒達成和解，並
    已履行和解內容，業如上述，被告就其本件犯行已付出相當
    代價，經此警偵審程序之教訓，諒其經上開刑之宣告，應知
    所警惕，信無再犯之虞，認就被告上開罪刑之宣告，以暫不
    執行為適當，爰依刑法第74條第1項第1款規定，併諭知緩刑
    3年，以勵自新。
據上論斷，依刑事訴訟法第273條之1第1項、第284條之1、第299
條第1項前段，職業安全衛生法第40條第1項，刑法第2條第1項但
書、第11條前段、第276條、第55條、第41條第1項前段、第74條
第1項第1款，刑法施行法第1條之1第1項，判決如主文。
本案經檢察官張貽琮提起公訴，檢察官呂乾坤到庭執行職務。
中    華    民    國   111    年    3     月    21    日
                  刑事第五庭    法  官  李昆南
以上正本證明與原本無異。
如不服本判決應於收受送達後20日內向本院提出上訴書狀，並應
敘述具體理由；如未敘述上訴理由者，應於上訴期間屆滿後20日
內向本院補提理由書（均須按他造當事人之人數附繕本）「切勿
逕送上級法院」。
因疫情而遲誤不變期間，得向法院聲請回復原狀。
中    華    民    國   111    年     3    月    21    日
                                書記官  鄭仕暘　
附錄本判決論罪科刑法條：
職業安全衛生法第40條第1項
違反第6 條第1 項或第16條第1 項之規定，致發生第37條第2 項
第1 款之災害者，處3 年以下有期徒刑、拘役或科或併科新臺幣
30萬元以下罰金。
中華民國刑法第276條
因過失致人於死者，處5 年以下有期徒刑、拘役或50萬元以下罰
金。